臺灣臺南地方法院臺南簡易庭民事判決
110年度南簡字第1614號  
原      告  陳建華
被      告  劉麗雅
上列當事人間請求給付租金等事件，本院於民國111年3月17日言
詞辯論終結，判決如下：
    主　　  文
被告應給付原告新臺幣壹拾參萬伍仟柒佰壹拾貳元，及自民國一
百一十年九月十一日起至清償日止，按週年利率百分之五計算之
利息。
原告其餘之訴駁回。
訴訟費用由被告負擔十分之七，餘由原告負擔。
本判決原告勝訴部分得假執行。但被告如以新臺幣壹拾參萬伍仟
柒佰壹拾貳元為原告預供擔保，得免為假執行。
    事實及理由
一、原告主張：兩造前以口頭成立租賃契約（下稱系爭租賃契約
    ），約定由被告依實際用量負擔水電費；從副錶可知租賃房
    屋（下稱系爭租賃房屋）用水量；嗣被告竟偷偷搬走而未告
    知原告，積欠民國110年3月1日至110年8月31日間共6個月租
    金新臺幣（下同）132,000元、水費62,820元、電費3,712元
    ，爰依系爭租賃契約提起本件訴訟等語。並聲明：被告應給
    付原告198,532元，及自起訴狀繕本送達翌日起至清償日止
    ，按年利率5%計算之利息。
二、被告則以：兩造前就系爭租賃房屋（即門牌號碼臺南市○○區
    ○○○街00號房屋）成立系爭租賃契約，約定被告應按月給付
    租金22,000元，並依臺灣電力公司繳費憑證支付電費；由於
    水錶副錶所顯示用水量非均由被告使用，難以區別確認被告
    用水量，故兩造約定被告按月繳納水費250元，而非依實際
    用水量繳納水費；被告口頭告知原告將於110年5月30日搬離
    系爭房屋，始於110年5月30日搬離且歸還系爭房屋鑰匙；被
    告每月皆按時繳納租金及水費，除110年7月份電費3,542元
    未及繳納外，被告於此之前均已依台灣電力公司繳費憑證繳
    納電費等語，資為抗辯。並聲明：㈠原告之訴駁回；㈡如受不
    利判決，請准供擔保免為假執行。
三、不爭執事實
　㈠兩造於98年3月間成立系爭租賃契約（不定期），約定原告應
    將系爭租賃房屋提供被告使用收益，被告則應按月給付租金
    22,000元，並應負擔繳納系爭租賃房屋使用電力費用。
　㈡系爭租賃房屋於110年6月23日至110年8月22日使用電力應繳
    納費用為170元。
四、兩造間爭點
　㈠系爭租賃契約是否已經終止？如是，何時終止？
　㈡原告依系爭租賃契約請求被告給付租金132,000元，有無理由
    ？被告是否已經繳納其中部分租金66,000元？
　㈢原告依系爭租賃契約請求被告給付水費62,820元，有無理由
    ？兩造是否約定由被告繳納系爭租賃房屋使用自水來費用？
　㈣原告依系爭租賃契約請求被告給付電費170元（按：原告另請
    求給付電費3,542元部分業經被告認諾），有無理由？
五、法院的判斷
　㈠被告雖然抗辯110年5月底以前已經跟原告說要搬走（終止系
    爭租賃契約），110年5月底以前的租金也都已經給付，故不
    用再給付租金。但被告沒有提出足夠的證據讓法院相信這件
    事，所以原告還是可以請求被告給付還沒給的租金（110年3
    月1日至110年8月31日間共6個月）132,000元。
　　⒈租賃，謂當事人約定，一方以物租與他方使用收益，他方
      支付租金之契約；承租人應依約定日期，支付租金；無約
      定者，依習慣；無約定亦無習慣者，應於租賃期滿時支付
      之；如租金分期支付者，於每期屆滿時支付之；如租賃物
      之收益有季節者，於收益季節終了時支付之；租賃定有期
      限者，其租賃關係，於期限屆滿時消滅；未定期限者，各
      當事人得隨時終止契約；前項終止契約，應依習慣先期通
      知，但不動產之租金，以星期、半個月或一個月定其支付
      之期限者，出租人應以曆定星期、半個月或一個月之末日
      為契約終止期，並應至少於一星期、半個月或一個月前通
      知之；民法第421條第1項、第439條、第450條定有明文。
　　⒉兩造於98年3月間成立系爭租賃契約（不定期），約定原告
      應將系爭租賃房屋提供被告使用收益，被告則應按月給付
      租金22,000元，並應負擔繳納系爭租賃房屋使用電力費用
      之事實，為兩造所不爭執，自堪認定。
　　⒊被告雖辯稱：「被告口頭告知原告將於……110年5月30日搬
      離系爭租屋處……鑰匙亦已歸還」(見本院卷第22頁)等語，
      惟依被告所提收據及證人李清全所述（見本院卷第25頁及
      第93頁至第95頁），僅能認定被告於110年5月30日搬離系
      爭租賃房屋，無法證明被告已依法通知終止系爭租賃契約
      ，故被告此部分抗辯尚難認有據。被告既無法證明系爭租
      賃契約於110年8月31日以前業經合法終止，自仍應依系爭
      租賃契約給付租金。
　　⒋被告雖又辯稱：「被告每月皆按時繳納租金」（見本院卷
      第22頁）、「我租到五月底，在這之前我都有給」（見本
      院卷第32頁）等語，然租金清償為對被告有利之事實，依
      民事訴訟法第277條前段規定：「當事人主張有利於己之
      事實者，就其事實有舉證之責任」，被告當先就此負舉證
      責任。被告經闡明詢問後卻稱：「（有無證據證明已經繳
      納租金？）沒有」（見本院卷第33頁）等語，本院自難率
      認被告已給付110年5月31日以前租金，故被告此部分抗辯
      亦非有據。
　㈡原告雖依系爭租賃契約請求被告給付水費62,820元，但原告
    沒有證明兩造有這樣的約定，也沒有證明該用水量均係由被
    告使用，所以原告此部分的請求為無理由，應該駁回。
　　⒈當事人主張有利於己之事實者，就其事實有舉證責任；民
      事訴訟法第277條前段定有明文。因此，原告依據系爭租
      賃契約請求被告給付水費，必須先就此提出足以證明之證
      據，本院始能認其請求為有理由。如原告未能先就此舉證
      證明，本院僅能駁回其請求。
　　⒉原告就其請求給付水費部分，固已提出手提抄表機系統用
      戶資料維護作業影本及水錶照片、通訊內容翻拍照片等資
      料為證（見本院卷第45頁至第69頁、第103頁），惟此均
      無法證明兩造間如何約定負擔水費，亦無法證明該水錶副
      錶所顯示用量均係被告使用，故原告此部分請求為無理由
      。
　㈢原告請求被告給付電費3,542元部分，因為被告表示願意給付
    （認諾），所以勝訴。原告請求被告給付電費170元部分符
    合雙方的約定，所以也勝訴。
　　⒈當事人於言詞辯論時為訴訟標的之捨棄或認諾者，應本於
      其捨棄或認諾為該當事人敗訴之判決；民事訴訟法第384
      條定有明文。被告既已就原告請求給付電費3,542元部分
      為認諾，本院自應依該認諾為被告敗訴之判決，故原告此
      部分請求為有理由。
　　⒉債權人基於債之關係，得向債務人請求給付；民法第199條
      第1項亦有明定。系爭租賃房屋9月份（計算期間：110年6
      月23日至110年8月22日）電費為170元，業經原告持繳費
      通知單繳納完畢之事實，有台灣電力公司繳費通知單影本
      1份在卷可佐（見本院卷第39頁），自堪認定。契約為債
      之發生原因，兩造既約定應由被告負擔系爭租賃房屋使用
      電費，被告復無法證明系爭租賃契約業經合法終止，原告
      自得依系爭租賃契約向被告請求給付電費，故原告此部分
      請求為有理由。
六、綜上所述，原告依系爭租賃契約之法律關係，請求被告給付
    135,712元，及自起訴狀繕本送達翌日即110年9月11日（見
    調解卷第65頁）起至清償日止，按年利率5%計算之利息，為
    有理由，應予准許。原告逾此範圍所為請求，則無理由，應
    予駁回。
七、本件係適用簡易訴訟程序所為被告敗訴判決，依民事訴訟法
    第389條第1項第3款規定，原告勝訴部分，應依職權宣告假
    執行。被告聲明願供擔保請准宣告免為假執行，亦核無不合
    ，爰酌定相當擔保金額准許之。
八、本件事證已臻明確，兩造其餘攻擊防禦方法及舉證，經本院
    審酌後，認均不足以影響本判決結果，毋庸逐項論述，併此
    敘明。
九、訴訟費用負擔之依據：民事訴訟法第79條。 
中　　華　　民　　國　　111 　年　　4 　　月　　14　　日
                  臺灣臺南地方法院臺南簡易庭
    　　　                        法  官　 陳谷鴻
以上正本證明與原本無異。   
如不服本判決，應於判決送達後20日內，向本院提出上訴狀並表
明上訴理由，如於本判決宣示後送達前提起上訴者，應於判決送
達後20日內補提上訴理由書（須附繕本）。如委任律師提起上訴
者，應一併繳納上訴審裁判費。
中　　華　　民　　國　　111 　年　　4 　　月　　22　　日
                                 書記官  呂伊謦